臺灣高等法院民事判決　　　　　　　　 96年度上易字第194號
上　訴　人　乙○○
訴訟代理人　賴俊睿律師
　　　　　　丁○○
被　上訴人　第一產物保險股份有限公司
法定代理人　甲○○
訴訟代理人　丙○○
上列當事人間請求清償借款事件，上訴人對於中華民國95年12月
29日臺灣板橋地方法院95年度訴字第1838號第一審判決提起上訴
，經本院於96年5月2日言詞辯論終結，判決如下：
    主  文
上訴駁回。
第二審訴訟費用由上訴人負擔。
    事實及理由
一、被上訴人起訴主張：上訴人於民國（下同）92年1月間向訴
    外人台新國際商業銀行股份有限公司（下稱台新銀行）借款
    新台幣（下同）60萬元，借款期間為5年，約定利率為13.5%
    ，並約定按月攤還本息，台新銀行同時向伊加保信用貸款意
    外險，嗣因上訴人自92年7月起未依約按期攤還借款本息，
    計積欠本息538,574元，經台新銀行向伊申請理賠獲賠償後
    ，即將債權轉讓與伊，爰以本件訴狀繕本之送達為債權讓與
    之通知，訴請上訴人如數給付，並聲明：上訴人應給付被上
    訴人538,574元及自92年7月18日起至清償日止，按年息13.5
    %計算之利息。
二、上訴人則以：伊對於台新銀行有向被上訴人投保，並將債權
    讓與予被上訴人等事，並不知情，且伊已清償款項，台新銀
    行並開立清償証明，顯已拋棄其餘債權，被上訴人自不應再
    行向伊請求清償等語，資為抗辯。
三、本件原審判命上訴人應給付被上訴人538,574元，及自92年7
    月18日起至清償日止，按年息13.5%計算之利息。上訴人提
    起上訴，求為判決：（一）原判決廢棄。（二）上開廢棄部
    分，被上訴人在第一審之訴駁回。
    被上訴人答辯聲明：駁回上訴。
四、兩造不爭執事項：
（一）上訴人於92年1月間向訴外人台新銀行借款60萬元，借款
      期間為5年，約定利率為13.5%，約定按月攤還本息，台新
      銀行同時向被上訴人加保信用貸款意外險。
（二）上訴人自92年7月17日起未依約按期攤還借款本息，計積
      欠本息598,415元（本金557,054元，遲延利息41,361元，
      合計598,415元），經台新銀行向被上訴人申請獲准理賠
      535,262元，台新銀行將上開本金債權557,054元及遲延利
      息41,361元，總計598,415元之九成即538,574元轉讓與被
      上訴人。
（三）上訴人於94年2月17日向台新銀行清償台新銀行未獲理賠
      之款項62,728元，台新銀行於翌日開立清償証明一紙予上
      訴人。
（四）以上事實，有信用貸款類產品申請書、本票、理賠申請書
      、債權移轉証明書、信用貸款借據暨約定書、消費者貸款
      信用保險批單、清償証明、收據、台新銀行95年11月30日
      台新總法制字第09500004160號函為証（見原審卷第21-25
      、34、45、51、52、55-57頁），堪信為真實。
五、兩造爭執事項：上訴人主張其已清償完畢，有無理由？
六、法院之判斷：
（一）經查，上訴人向台新銀行所借用之60萬元款項，僅繳息6
      期共計85,721元，尚餘本金557,054元、 利息41,361元未
      清償，經台新銀行向被上訴人申請理賠，獲被上訴人賠償
      535,262元， 嗣後上訴人於94年2月17日清償台新銀行62,
      728元，而由該銀行開立清償証明予上訴人等節， 有台新
      銀行理賠聲請書、計算表、債權移轉証明書、95年11月30
      日台新總法制字第09500004160號函、 消費者貸款信用保
      險批單足稽（見原審卷第29、30、31、45、55-59頁），
      足見上訴人就系爭借款除已繳息6期85,721元外，僅清償
      62,728元，其餘未還款部分係由台新銀行向被上訴人申請
      獲准理賠535,262元，上訴人主張業已清償完畢，要非屬
      實。
（二）上訴人雖以台新銀行已開立清償証明，顯已拋棄其餘債權
      云云置辯，然依上所述，上訴人未依約還款，台新銀行依
      其與被上訴人間信用貸款意外險，向被上訴人申請獲准理
      賠535,262元後，台新銀行並將538,574元之債權移轉讓與
      被上訴人，則台新銀行就已轉讓之538,574元債權額已無
      任何處分之權限，其於上訴人日後向其清償餘款62,728元
      ，所開立清償証明予上訴人，應係就台新銀行尚未獲被上
      訴人理賠部分之債權餘額而言，此部分上訴人之辯解，並
      未舉証以資証明，殊無可取。
（三）上訴人又稱：伊係與台新銀行達成再繳納62,728元即清償
      完畢之和解，而伊於94年2月17日如數繳納後，台新銀行
      於同年月18日開立清償証明云云。然依上述，台新銀行就
      上訴人未還款項，已另向被上訴人申請獲准理賠535,262
      元，並將538,574元之債權轉讓與被上訴人，則就已轉讓
      之債權額而言，台新銀行根本無權與上訴人和解，且上訴
      人明知自己向台新銀行貸款本金為60萬元，且自92年7月
      起即未依約返還本息，總計僅繳納本息85,721元，其所欠
      本金餘額為557,054元，則其遲延至94年2月17日始再向台
      新銀行給付62,728元，所給付者究係遲延利息或本金? 均
      未見其舉証以資証明，竟辯稱已與台新銀行達成再繳納
      62,728元即清償完畢之協議，核與上訴人事實上所積欠之
      債務總額顯不相符，故此部分上訴人主張與台新銀行達成
      其繳納62,728元後即清償完畢之和解，要不足採。
（四）次按債權之讓與，依民法第297條第1項之規定，非經讓與
      人或受讓人通知債務人，對於債務人固不生效力，此項規
      定本旨，無非使債務人知有債權讓與之事實，受讓人對於
      債務人主張受讓事實，行使債權時，既足使債務人知有債
      權讓與之事實，即應認為兼有通知之效力（最高法院22年
      上字第1162號判例參照）。本件被上訴人以支付命令繕本
      之送達，作為本件債權讓與之通知，而該支付命令於送達
      上訴人後，經上訴人於95年7月18日向法院聲明異議，故
      以該日為上訴人受債權讓與之通知日，有送達証書及聲明
      異議狀可考（見士林地院95訴字第659號卷第20、24頁）
      ，應認為本件已發生債權讓與之效力。
七、從而，被上訴人請求上訴人清償借款538,574元，及自92 年
    7月18日起至清償日止（見原審卷第36頁），按年息13.5%計
    算之利息，應予准許。原審所為上訴人敗訴之判決，於法並
    無不合。上訴意旨指摘原判決不當，求予廢棄改判，為無理
    由，應予駁回。
八、本件事証已臻明確，兩造其餘攻擊防禦方法及未經援用之舉
    証，經本院詳加審酌後認與判決結果不生影響，爰不一一論
    駁，附此說明。
據上論結，本件上訴為無理由，依民事訴訟法第449條第1項、第
78 條，判決如主文。
中　　華　　民　　國　　96　　年　　5 　　月　　16　　日
　　　　　  　　　　民事第十四庭
                        審判長法　官  許正順
　　　  　　　　　　　　      法　官  黃麟倫
　　　　  　　　　　　　      法　官  張  蘭
正本係照原本作成。
不得上訴。
中　　華　　民　　國　　96　　年　　5 　　月　　16　　日
　　　　　　　　　　　　　　　書記官  應瑞霞
